行　政　法　院　判　決　　　　　　　　　　　　　八十八年度判字第二七六三號
　　原　　　告　甲○○
　　訴訟代理人　乙○○
　　被　　　告　財政部臺北市國稅局
右當事人間因綜合所得稅事件，原告不服行政院中華民國八十七年十月七日台八十七
訴字第四九三四五號再訴願決定，提起行政訴訟。本院判決如左︰
　　主  文
原告之訴駁回。
　　事  實
緣原告八十一年度綜合所得稅結算申報，被告以其漏報取自國防部中山科學研究院（
以下稱中科院）之薪資所得新台幣（下同）三七七、八五六元，乃核定補徵稅額三八
、八九四元。原告不服，申請復查，未准變更，提起訴願、再訴願，亦遞遭決定駁回
，遂提起行政訴訟，茲摘兩造訴辯意旨如次：
原告起訴意旨略謂︰一、原告任職國防部中科院七職等，為依法銓合格實授之公務
人員。因服務機關為軍事機關，其人事及會計人員之專業素養均嫌不足，致生原告服
公職之權利，因比照軍職人員，致使加班費、交通費之補助均遭剝奪，出差旅費部分
亦捨公務人員之標準而採較差之軍職人員標準給付，更不具國內外旅遊補助費申請之
資格。為此十餘年來，有關原告受領之每月之科技品位加給及技術津貼，若非所得稅
法第四條第一款所規範之免稅所得（比照現役軍人之薪餉給付），甚或亦不屬於同法
條第八款之免稅所得，則亦應視為加班費、交通費、不休假獎金、出差旅費、軍公差
額以及國內外旅遊補助費申領權利喪失之彌補替代，即仍屬同法第十四條第三類之二
但書所定，為雇主之目的、執行職務而支領之差旅費、日支費及不超過規定標準之免
稅所得，被告仍將該等所得予以追加課稅，即難謂適法。二、現役軍人任職中科院，
且與原告相當職階者，其薪餉均已較原告高出二成，從事相同之工作，而所得稅法第
四條第一款使其得以免納所得稅；又職等同為七職之公務人員任職國民中小學為教職
員，而薪俸與原告完全相同者，其除享有休假權利外，更享有三個月之寒暑假期，其
工作負擔及職責亦不見得比原告綦重，然其薪資依同法條第二款，卻享有免納所得稅
之特權，殊不知其立法之公平性及課稅之公平性安在，均令原告萬分質疑。三、綜上
所陳，請求判決將原決定及原處分均予撤銷等語。
被告答辯意旨略謂︰一、中科院之預算雖分別依計畫編列人事費支應其員工之各項給
與，但實際上領受「品位加給」或「技術津貼」之非軍職人員，無論配屬之單位參與
不同計畫，悉依該院所訂「科技人員品位加給支給標準」、「技術員薪給標準表」之
等級，每月按職級定額領取「品位加給」或「技術津貼」。該院與其聘僱人員之約定
事項亦載明所指薪給，除實物代金及眷補費外，包括全部給與，是以該院非軍職人員
所領受之「品位加給」或「技術津貼」，核屬其在職務上或工作上因提供勞務所取得
之報酬。另財政部臺灣省北區國稅局於八十二年間曾派員前往該院現場瞭解結果，該
院支付非軍職人員之「品位加給」及「技術津貼」係採按月給付方式，並非按研究計
畫個案給付，復經中科院八十一年十一月三日八十一訓誠字第一六八七三號函致該局
說明其各類薪資扣繳所得狀況：「本院於年度開始即訂有各項研究計畫，並按照研究
計畫逐月實施。各項研究計畫除一般經費外，為勵科技人員竭盡心智參與研發工作
，另編列研發人員研究補助費及技術津貼。為便利作業，研發人員研究補助費係按月
發放方式，再經由成本歸戶手續，回歸計畫預算內（研究補助費採個案給付，必將增
加人力及作業之負擔，不符經濟效益）」等語，足見中科院給付非軍職員工之「品位
加給」及「技術津貼」之所得，屬經常性補助費給與，且依職級按月定額支給，為提
供勞務所取得之報酬，依行為時所得稅法第四條第八款但書及第十四條第一項第三類
之規定，核非免稅之研究補助費所得，乃屬應課稅之薪資所得。又本件原核定發單補
徵稅款，並未逾前揭稅捐稽徵法第二十一條所定核課期間，所稱基於信賴利益不宜追
溯補徵等節，殊無足採。二、納稅義務人如有所得稅法第十四條第一項各類之所得，
即應依同法第七十一條規定申報納稅，而所得稅法第九十五條之規定，僅係為加強課
稅資料之正確性，授予稽徵機關調查及督促扣繳義務人對於扣繳報告之確實，是尚不
因稽徵機關未為調查或督促扣繳義務人，即認納稅義務人就其取得之所得不負申報納
稅之義務。請判決駁回原告之訴等語。
    理  由
按中華民國政府或外國政府，國際機構、教育、文化、科學研究機構、團體，或其他
公私組織，為獎勵進修、研究或參加科學或職業訓練而給與之獎學金及研究、考察補
助費等所得，免納所得稅。但受領之獎學金或補助費，如係為授與人提供勞務所取得
之報酬，不適用之，為行為時所得稅法第四條第八款所規定。又凡公、教、軍、警、
公私事業職工薪資及提供勞務者之所得，為薪資所得，該項所得之計算，以在職務上
或工作上取得之各種薪資收入為所得額；前項薪資包括薪金、俸給、工資、津貼、歲
費、獎金、紅利、各種補助費及按月或按年分期給付之退休金或養老金。但為雇主之
目的，執行職務而支領之差旅費、日支費及加班費不超過規定標準者，及依同法第四
條規定免稅之項目，不在此限，復為同法第十四條第一項第三類所明定。本件原告八
十一年度綜合所得稅結算申報時，經被告查得其取自中科院之薪資所得三七七、八五
六元未合併申報，乃核定應補稅額三八、八九四元。原告不服，循序起訴主張其為非
軍職員工，八十一年度取自該院之所得計三七七、八五六元，依法令應屬免稅所得云
云。查系爭薪資所得三七七、八五六元，係中科院給付之品位加給，而中科院之預算
雖分別依計畫編列人事費支應員工之各項給與，然實際上領受科技品位加給或技術津
貼之非軍職人員，無論配屬之單位或參與不同計畫，悉依該院所訂「科技人員品位加
給支給標準表」、「技術員薪給標準表」之等級，每月按級定額領取科技品位加給或
技術津貼。中科院聘僱人員之約定事項亦載明薪給除實務代金及眷補費外，包括全部
給與，且財政部台灣省北區國稅局曾於八十二年間派員前往中科院查閱資料瞭解無誤
，該院支付非軍職人員之科技品位加給及技術津貼係採按月給付方式，並非按研究計
畫個案給付，中科院本年度開具之扣繳憑單亦全數列為薪資所得。又依行為時所得稅
法第七條第四項「本法稱納稅義務人，係指依本法規定，應申報或報繳稅捐之人。」
及第二條第一項「凡有中華民國來源所得之個人，應就其中華民國來源之所得，依本
法規定，課徵綜合所得稅。」之規定，原告既有非屬該法第四條規定之免稅所得，自
應依法報繳綜合所得稅。又中科院八十一年十一月三日訓誠字第一六八七三號函致
財政部台灣省北區國稅局，說明其各類薪資扣繳所得稅狀況，略以該院於年度開始即
訂有各項研究計畫，並按照研究計畫逐月實施。各項研究計畫除一般經費外，為獎勵
科技人員竭盡心智參與研發工作，另編列研發人員研究補助費及技術津貼。為便利作
業，研發人員研究補助費係採按月發放方式，再經由成本歸戶手續，回歸計畫預算內
（如研究補助費採個案給付，必將增加人力及作業之負擔，不符經濟效益）等語，足
見中科院給付非軍職員工之品位加給及技術津貼，屬經常性研究補助費給與，且依職
級按月定額支給，為提供勞務所取得之報酬，依首揭行為時所得稅法第四條第八款但
書及第十四條第一項第三類之規定，核非免稅之薪資所得。而中小學教師所得，與本
件系爭所得，性質上並非相同之事件，本件被告對原告課稅之處分，無違平等原則。
且現役軍之薪餉，依行為時所得稅法第四條第一款規定，固免納所得稅，然原告並非
現役軍人，自無該款之適用。至原告謂系爭所得應為比照軍職人員所生加班費等權
利喪失之彌補而免納所得稅一節，亦非有據。是其所訴，核不足採。從而，被告將系
爭薪資所得併課原告八十一年度綜合所得稅，於法尚無不合，一再訴願決定遞予維持
，亦無違誤。原告起訴意旨，難謂有理由，應予駁回。
據上論結，本件原告之訴為無理由，爰依行政訴訟法第二十六條後段，判決如主文。
中    華    民    國     八十八      年      六      月     二十四      日
                    行 政 法 院 第 一 庭
                                審 判 長 評  事      黃  綠  星
                                         評  事      林  茂  權
                                         評  事      高  秀  真
                                         評  事      藍  獻  林
                                         評  事      黃  璽  君
右  正  本  證  明  與  原  本  無  異
                                         法院書記官  邱  彰  德
中    華    民    國     八十八      年      六      月     二十四      日
